【裁判字號】    89,訴,1677
【裁判日期】    900918
【裁判案由】    毒品危害防制條例等
【裁判全文】
臺灣桃園地方法院刑事判決                        八十九年度訴字第一六七七號
    公  訴  人  臺灣桃園地方法院檢察署檢察官
    被      告  丁○○
                戊○○
    右  二  人
    指定辯護人  本院公設辯護人  乙○○
    被      告  己○○
                袁健峰
右列被告等因違反毒品危害防制條例等案件，經檢察官提起公訴（八十九年度偵字第
一五二六四號），本院判決如左：
  主  文
戊○○未經許可，寄藏子彈，處有期徒刑肆月，併科罰金新臺幣拾萬元，徒刑部分如
易科罰金以參佰元折算壹日，罰金部分如易服勞役以參佰元即新臺幣玖佰元折算壹日
，扣案之六五制式步槍子彈貳拾顆均沒收。
丁○○共同販賣第二級毒品未遂，累犯，處有期徒刑肆年，扣案之第二級毒品安非他
命（驗餘淨重肆佰玖拾點捌伍公克）沒收銷燬之。
己○○幫助販賣第二級毒品未遂，累犯，處有期徒刑貳年。
    事  實
一、戊○○明知未經許可，不得寄藏、持有子彈，竟仍於民國（下同）八十九年九月
    底某日，在其桃園縣中壢市○○路○段四六三巷五號二樓住處，因其年籍不詳綽
    號「阿弟」之成年友人交付六五制式步槍子彈二十顆（另有改造九二手槍乙支及
    其改造子彈三顆，惟經送請鑑定後，均無殺傷力）予戊○○保管，而由戊○○收
    受後寄藏在上址內。嗣於八十九年十月三日晚上六時三十分許，戊○○因另涉販
    賣第二級毒品安非他命（下稱安非他命）罪嫌（詳後述），在桃園縣桃園市○○
    路一六六號「富貴庭園」旁停車場內為警查獲後，始循線前往戊○○上開住處內
    扣得上開六五制式步槍子彈二十顆。
二、丁○○前於八十五年間因違反麻醉藥品管理條例案件，經本院判處有期徒刑六月
    確定，並於八十六年五月二十六日以易科罰金執行完畢；己○○亦前於八十三年
    間因盜匪等案件，經最高法院等判處有期徒刑三年六月、五月確定，並定其應執
    行有期徒刑三年八月，而於八十六年八月十一日執行完畢，竟均仍不知悛悔，丁○○明知其年籍不詳綽號「三哥」之成年友人於八十九年九月間欲出賣其所持有
    第二級毒品安非他命（下稱安非他命）乙包（淨重四百九十一點一七公克，鑑析
    用罄零點三二公克，驗餘淨重四百九十點八五公克），竟與「三哥」基於意圖營
    利之犯意聯絡，由丁○○出面找尋上開安非他命之買主，並告知其友人己○○說
    如有買主時可告知安排等語，適有己○○之友人戊○○（惟有關戊○○此部分販
    賣安非他命之犯行，則由公訴人另行移送本院另案併行審理）與年籍不詳綽號「
    阿義」之成年人，於八十九年十月二日亦基於意圖營利之犯意聯絡，欲販入安非
    他命轉賣牟利，而由戊○○向己○○詢問何處可購入大量安非他命等語時，己○○即基於幫助戊○○、「阿義」二人販賣安非他命之故意，由其出面先與丁○○
    接洽，並約定與「三哥」等人一同於翌（三）日下午三時三十分許，在桃園縣桃
    園市○○路一六六號「富貴庭園」一樓內碰面洽談販賣上開安非他命事宜。嗣於
    八十九年十月三日下午三時三十分許，戊○○即攜帶其所有現金新台幣（下同）
    十三萬元與丁○○、己○○二人一同前往上開「富貴庭園」一樓內等候，後「三
    哥」亦攜帶其所有上開安非他命乙包（驗餘淨重四百九十點八五公克）前來，惟
    因「三哥」堅持其所有上開安非他命乙包要以十五萬元之價格賣出予戊○○，而
    不為戊○○所接受，致戊○○、「三哥」二人洽談販賣上開安非他命乙事，因之
    不成而未遂。後「三哥」即將上開安非他命乙包交予丁○○保管持有，並先行離
    去上開現場，至同日晚上六時三十分許，戊○○、丁○○、己○○三人欲一同離
    去上開「富貴庭園」時，即在上開「富貴庭園」旁之停車場內遭警查獲，並分別
    自丁○○、己○○二人身上扣得上開現金十三萬元及上開安非他命乙包，而循線
    查獲上情。
三、案經桃園縣警察局八德分局報請台灣 桃園地方法院檢察署檢察官偵查起訴。
    理  由
一、右揭事實業據被告己○○於本院審理時坦承不諱；訊據被告戊○○固坦承於右揭
    時地遭警查獲持有上開六五制式步槍子彈二十顆乙情，惟矢口否認右揭犯行，辯
    稱：上開六五制式步槍子彈二十顆均係由「阿弟」前來伊上開住處時所放的，伊
    原係與「阿弟」一起出去吃飯，惟事後「阿弟」竟未取回上開子彈，伊始不得將
    之放在上開住處內，且伊當時亦不知上開袋內係藏有上開六五制式步槍子彈二十
    顆云云；訊據被告丁○○雖亦坦承於右揭時地遭警查獲「三哥」、戊○○二人欲
    交易上開安非他命乙包而未遂乙情，惟亦矢口否認右揭犯行，辯稱：當天是己○○約同伊前往，伊並不知戊○○與「三哥」交易上開安非他命乙包情事云云。經
    查：
    （一）被告戊○○部分：被告戊○○於右揭時地遭警查獲扣得上開六五制式步槍
          子彈二十顆乙情，業據被告戊○○迭次於警、偵訊中及本院審理時坦承不
          諱，且扣案之上開子彈二十顆，經送請內政部警政署刑事警察局鑑定結果
          ，確均係口徑五點五六公分步槍彈（彈底標記均為６０Ａ６５），且均具
          有殺傷力，此有該局八十九年十月十九日刑鑑字第一五六八００號鑑驗通
          知書乙紙，在卷可稽，應堪認定。又上開六五制式步槍子彈二十顆均係「
          阿弟」所寄放者，亦據被告戊○○本人於警訊及偵查中供稱「....，吸食
          器是我本人外其他查扣物都是『阿弟寄放』的（見偵查卷第十頁）」、「
          ....，現住處內的查扣是『阿弟』在九月底拿至我家交給我請我幫他『保
          管』（見偵查卷第十頁）」、「不是我的，是阿弟仔拿來『寄放』的（見
          偵查卷第四十一頁）」等語明確，核與證人即被告戊○○之女友甲○○於
          本院審理時證述情節相符，且「阿弟」所交付被告戊○○之上開袋子，其
          內不僅置有上開具殺傷力之六五制式步槍子彈二十顆外，另亦有九二改造
          手槍乙支及其改造子彈三顆（惟均無殺傷力）之物，其重量及量數，均非
          可謂小，且上開六五制式步槍子彈二十顆、九二改造手槍及其子彈三顆等
          物，在客觀上，亦屬一般常人從外觀形狀及重量上可得輕易查知者，而被
          告戊○○自八十九年九月起，由「阿弟」交付上開六五制式步槍子彈二十
          顆收受持有起，至同年十月三日遭查獲止，亦達三日以上之久，則被告楊
          澎豪焉有不知「阿弟」所交付上開袋子內置何物，即逕予寄放其上開住處
          內之理，是被告戊○○於右揭時地自「阿弟」處收受袋子時，顯已明知上
          開袋內置有上開六五制式步槍子彈二十顆乙情，而仍為「阿弟」寄藏之，
          至為顯然。被告戊○○所辯，顯係事後卸責之詞，不足採信。至於被告楊
          澎豪所稱「阿弟」即「丙○○」其人，經本院迭次依法傳喚、拘提後，亦
          均未能到院接受本院之審訊，自不足為有利被告戊○○認定之依據，至為
          灼然。被告戊○○上開犯行已臻明確，應予依法論科。
    （二）被告丁○○、己○○部分：被告丁○○、己○○二人此部分犯行，業據被
          告己○○迭次於警、偵訊中及本院審理時坦承不諱，核與被告丁○○本人
          於警訊、偵查中供稱「我不知老闆三哥姓名，也不知住何處，都是我老闆
          與我聯絡，我不知他聯絡電話（見偵查卷第二十頁）」、「不是跟我購買
          毒品，是己○○在本月三日九時左右打電話給我叫我幫他找毒品，約中午
          我老闆三哥恰好打電話給我，我就跟他講我老闆三哥就叫我約己○○等人
          至桃園市富貴庭園西餐廳內等他，我就與廖、楊（即被告己○○、戊○○
          ）等人先至現西餐廳內守候我老闆三哥，三哥到達時就在找楊與廖談毒品
          價錢約談一小時左右因價錢談不攏我老闆就離去（見偵查卷第二十頁）」
          、「我與楊、廖在西餐廳時身上未有毒品，等到我老闆三哥來後與他二人
          談價錢，說不攏要去才交給我該包毒品（見偵查卷第二十頁）」、「是我
          們約好地點找他去的，毒品是他帶過來的，是用黑色油紙袋裝著（見偵查
          卷第六十七頁）」、「（在你包包內查到安五百公克是否為你所有？）是
          我朋友三哥的，是楊、廖要向他買，所以三哥叫我拿過去（見偵查卷第四
          十頁）」、「因三哥與楊、廖二人談價錢談不攏，後因三哥要去辦事所以
          把東西（即上開安非他命乙包）交給我，我叫廖、楊載我回去，當時剛要
          （見偵查卷第四十一頁）」、「（楊要買毒品是透過廖與你聯絡？）是（
          見偵查卷第四十一頁）」、「他說要去銀行辦事情，不方便帶去，所以就
          交給我（見偵查卷第六十七頁）」等語及被告戊○○迭次於警、偵訊中及
          本院審理時供稱「該毒品不是我本人所要購，是綽號『阿義』年籍現住處
          不詳無法聯絡，是他在九月底叫我找毒販幫他購買者，在本月三日早上拿
          新台幣十三萬元給我購買毒品（見偵查卷第十頁）」、「該新台幣十三萬
          元確是實是我交給己○○用來跟丁○○購買毒品沒錯（見偵查卷第十頁）
          」、「.... 我就找己○○請他幫我找毒販接洽交易，己○○是在本月二
          日早上十時左右打電話告知我已找到毒販並約我在三日下午十五時三十分
          在桃園市富貴庭園西餐廳內洽並談議價錢（見偵查卷第十頁）」、「今（
          三）日下午三時三十分我就先開車載丁○○、己○○先至該西餐廳內接洽
          ，丁○○就告知我等他老闆來再談，約等半小時後他老闆出現就與我洽談
          毒品價錢，然後告知我警方查扣的五百點八公克安毒要以新台幣十五萬元
          出售，我就告知我只帶十三萬來，他老闆就說不能欠二萬，約說十分鐘左
          右後離去，我就與丁○○談請他與他老闆再議價錢，談完後至該西餐廳內
          停車場要開車時，就被警方所查獲（見偵查卷第十一頁）」、「....，是
          丁○○他老闆來時才將該毒品交給他，我與黃員老闆第一次見面（見偵查
          卷第十一頁）」、「『阿義』是委託我前往購買毒品所以他都未出現，因
          為我家他也知道住何處所以不怕我跑掉（見偵查卷第十一頁）」、「（你
          們今天要跟三哥買毒品？）是，因為廖認識黃（見偵查卷第四十一頁）」
          、「是阿義叫我買的（見偵查卷第四十一頁）」、「....，丁○○我認識
          ，今年十月二日時我有透過己○○請丁○○買毒品，我那天有帶十三萬元
          去，買多少毒品沒有談好，後來三哥有帶毒品來，三哥說要賣給我十五萬
          元，所以沒有交易成功，....，沒有交易成功那十三萬元是己○○拿著被
          查獲的，我們沒有交易成功三哥就先走，.... （見本院卷八十九年十二
          月二十六日筆錄）」等語，均相符合，復有扣案之上開被告戊○○所有現
          金十三萬元及安非他命乙包，在卷可稽，且扣案之上開安非他命乙包經送
          請憲兵司令部刑事鑑識中心鑑定結果，確係含有安非他命成份，此有該中
          心八十九年十二月十五日（８９）綱得字第一六九七九號鑑驗通知書乙紙
          可佐，足堪認定。又被告戊○○原先透過被告己○○向被告丁○○洽談並
          約定於八十九年十月三日下午三時三十分許，在上開「富貴庭園」一樓內
          進行販賣安非他命乙事，再由被告丁○○通知「三哥」於右揭時地攜帶上
          開安非他命乙包前來與被告戊○○、己○○二人洽談乙節，亦據被告楊澎
          豪、己○○、丁○○三人於本院審理時供承明確，則被告丁○○對被告楊
          澎豪於右揭時地與「三哥」碰面係為洽談販賣安非他命乙情，顯係事先有
          所認識，且被告丁○○於「三哥」未能賣出上開安非他命乙包後，復為「
          三哥」持有上開價值達十五萬元之安非他命乙包（驗餘淨重四百九十點八
          五公克），而遭警當場查獲扣得上開安非他命乙包在案，另被告丁○○於
          警訊及偵查中亦迭次稱呼「三哥」為其「老闆」等語，有如上述，則被告
          丁○○顯非僅係單純介紹「三哥」賣出上開安非他命乙包予被告戊○○之
          幫助行為而已，應係與「三哥」基於意圖營利而販賣上開安非他命乙包之
          犯意聯絡，至為顯然，被告丁○○所辯，顯係事後卸責之詞，不足採信。
          至於被告戊○○於右揭時地向三哥所欲販入之安非他命，不僅其價格高達
          十五萬元之鉅，而被告戊○○亦攜帶上開十三萬元之現金前來洽談，且扣
          案之上開安非他命乙包，其驗餘淨重亦高達四百九十點八五公克之量，則
          被告戊○○與「阿義」二人於右揭時地販入上開安非他命乙包時，顯係基
          於轉賣第三人牟利之營利意圖，至為灼然，是被告戊○○事後於本院審理
          時辯稱其購入上開安非他命乙包係為供自己施用云云，顯亦係事後迴護被
          告丁○○、己○○之詞，自不足為有利被告丁○○、己○○二人認定之依
          據，至為顯然。至於被告丁○○所稱「三哥」即「庚○○」其人，經本院
          多次依法傳喚後，均未能到院接受審訊，自亦不足為有利被告丁○○認定
          之依據。被告丁○○、己○○二人上開犯行均臻明確，應予依法論科。
二、核被告戊○○所為，係犯槍砲彈藥刀械管制條例第十二條第四項之未經許可，寄
    藏子彈罪；被告丁○○所為，係犯毒品危害防制條例第四條第二項、第五項之販
    賣第二級毒品未遂罪；被告己○○所為，則係犯毒品危害防制條例第四條第二項
    、第五項之幫助販賣第二級毒品未遂罪。公訴人認被告戊○○上開所為，係犯槍
    砲彈藥刀械管制條例第十二條第四項之未經許可，持有子彈罪嫌，揆諸上述，容
    有誤會，應依刑事訴訟法第三百條之規定，變更公訴人原起訴被告戊○○部分所
    引應適用之法條；又被告戊○○上開犯罪後，刑法第四十一條易科罰金之規定，
    業於九十年一月十日經修正公布（同年月十二日起生效施行），經本院比較修正
    前後之規定，以修正後刑法第四十一條第一項前段之規定，為有利於被告戊○○
    ，應依刑法第二條第一項前段之規定，從修正後之規定處斷，合先敘明。被告丁○○持有上開安非他命乙包之低度行為，為其販賣上開安非他命乙包未遂之高度
    行為所吸收，不另論擬。「三哥」與被告丁○○二人著手賣出上開安非他命乙包
    予被告戊○○之行為，嗣因雙方針對上開安非他命乙包之價格談不攏而無法完成
    交易，依刑法第二十五條第一項之規定，為未遂犯，被告丁○○此部分所為，應
    依刑法第二十六條前段之規定，減輕其刑。被告己○○因被告戊○○欲販入安非
    他命轉賣第三人牟利，即為之介紹被告丁○○洽談，並安排「三哥」於右揭時地
    攜帶上開安非他命乙包前來，依刑法第三十條第一項前段之規定，為「阿義」、
    被告戊○○二人共同販入上開安非他命乙包未遂犯行之幫助犯，應依刑法第二十
    六條前段及第三十條第二項之規定均減輕其刑，並依法遞減輕之。被告丁○○就
    所犯上開之罪與「三哥」間，有犯意聯絡及行為分擔，為共同正犯。又被告丁○○前於八十五年間因違反麻醉藥品管理條例案件，經本院判處有期徒刑六月確定
    ，並於八十六年五月二十六日以易科罰金執行完畢；被告己○○亦前於八十三年
    間因盜匪等案件，經最高法院等判處有期徒刑三年六月、五月確定，並定其應執
    行有期徒刑三年八月，而於八十六年八月十一日執行完畢，此有台灣高等法院刑
    案被告全國前案紀錄表及台灣桃園地方法院檢察署刑案資料查註紀錄表各乙份可
    佐，被告丁○○、己○○二人復於五年內再犯有期徒刑以上之本罪，均為累犯，
    應依刑法第四十七條之規定，均加重其刑（惟法定本刑無期徒刑部分，則依法不
    得加重），並就被告丁○○、己○○二人均依法先加後減之。爰審酌被告戊○○
    明知上開六五制式步槍子彈二十顆均屬「阿弟」所有違禁物品，竟受「阿弟」之
    託而為之寄藏；被告丁○○亦明知「三哥」欲賣出其所持有上開安非他命乙包牟
    利，竟與之基於意圖營利之犯意聯絡，出面與亦有販入安非他命牟利之被告戊○○及介紹人即被告己○○二人洽談，並安排「三哥」於右揭時地攜帶上開安非他
    命乙包前來，始因針對上開安非他命之價格談不攏而未遂，不僅損及國人健康至
    鉅，更嚴重破壞社會之治安及被告戊○○、丁○○、己○○三人犯罪後之態度等
    一切情狀，各量處如主文所示之刑，並就被告戊○○部分諭知易科服金及易服勞
    役之折算標準，以資儆懲。至於扣案之上開六五制式步槍子彈二十顆，均屬違禁
    物，應依刑法第三十八條第一項第一款之規定，均宣告沒收之；另扣案之上開安
    非他命乙包（驗餘淨重四百九十點八五公克），則應依毒品危害防制條例第十八
    條第一項前段之規定，宣告沒收銷燬之。
據上論斷，應依刑事訴訟法第二百九十九條第一項、第三百條，毒品危害防制條第四
條二項、第五項、第十八條第一項前段，槍砲彈藥刀械管制條例第十二條第四項，刑
法第十一條前段、第二十八條、第二十六條前段、第三十條第一項、第二項、第四十
七條、修正後第四十一條第一項前段、第四十二條第二項、第三十八條第一項第一款
，罰金罰鍰提高標準條例第二條，判決如主文。
本案經檢察官陳大偉到庭執行職務。
中      華      民      國      九十        年    九    月    十八    日
                          臺灣桃園地方法院刑事第四庭
                              法  官  林 晏 鵬
右正本證明與原本無異。
如不服本判決，應於判決送達後十日內向本院提出上訴狀( 應附繕本 )，上訴於
臺灣高等法院。
                              書記官  張 雅 慧
中        華        民        國   九十   年   九   月    二十八    日
附錄法條：毒品危害防制條例第四條、槍砲彈藥刀械管制條例第十二條
毒品危害防制條例第四條
製造、運輸、販賣第一級毒品者，處死刑或無期徒刑；處無期徒刑者，得併科新臺幣
一千萬元以下罰金。
製迼、運輸、販賣第二級毒品者，處無期徒刑或七年以上有期徒刑，得併科新台幣七
百萬元以下罰金。
製造、運輸、販賣第三級毒品者，處五年以上有期徒刑，得併科新臺幣五百萬元以上
罰金。
製迼、運輸、販賣專供製迼或施用毒品之器具者，處一年以上七年以下有期徒刑，得
併科新臺幣一百萬元以下罰金。
前四項之未遂犯罰之。
槍砲彈藥刀械管制條例第十二條（修正前）：
未經許可製造、販賣或運輸刀械者，處一年以下有期徒刑。
意圖供自己或他人犯罪之用，而犯前項之罪者，處三年以下有期徒刑，得併科三萬元
以下罰金。
未經許可無故持有或意圖販賣而陳列刀械者，處六月以下期徒刑、拘役或三千元以下
罰金方
第一項及第二項之未遂犯罰之。
槍砲彈藥刀械管制條例第十二條（修正後）：
未經許可，製造、販賣或運輸子彈者，處一年以上七年以下有期徒刑，併科新台幣五
百萬元以下罰金。
未經許可，轉讓、出租或出借子彈者，處六月以上五年以下有期徒刑，併科新台幣三
百萬元以下罰金。
意圖供自己或他人犯罪之用，而犯前二項之罪者，處三年以上十年以下有期徒刑，併
科新台幣七百萬元以下罰金。
未經許可，持有、寄藏或意圖販賣而陳列子彈者，處五年以下有期徒刑，併科新台幣
三百萬元以下罰金。
第一項至第三項之未遂犯罪之。


司法院資訊處製作；財團法人民間司法改革基金會備份。
